---
title: "Lab1"
author: "Adrián González"
date: "2026-02-02"
output: pdf_document
---


# Librerías

```{r}
library(tidyverse)
library(lubridate)
library(skimr)
library(ggpubr)
library(nortest)
library(tidyr)
```

# Carga de datos
```{r}
movies <- read.csv("movies_2026.csv", stringsAsFactors = FALSE)
```

```{r}
dim(movies)
head(movies)
```

## Resumen general

```{r}
summary(movies)
```

```{r}
skim(movies)
```


## Valores faltantes

```{r}
colSums(is.na(movies))
```

Distribución de variables cuantitativas

## Normalidad
Cuantitativas
```{r}
quant_vars <- movies %>%
  select(
    popularity,
    budget,
    revenue,
    runtime,
    genresAmount,
    productionCoAmount,
    productionCountriesAmount,
    voteCount,
    voteAvg,
    actorsPopularity,
    actorsAmount,
    castWomenAmount,
    castMenAmount,
    releaseYear
  ) %>%
  mutate(across(everything(), as.numeric))
```
```{r lilliefors}
lillie_results <- lapply(
  quant_vars,
  function(x) lillie.test(na.omit(x))$p.value
)

data.frame(
  Variable = names(lillie_results),
  P_Value = unlist(lillie_results)
)
```


## Histogramas

```{r}
ggplot(movies, aes(popularity)) +
  geom_histogram(bins = 40) +
  theme_minimal() +
  labs(title = "Distribución de la popularidad")

ggplot(movies, aes(budget)) +
  geom_histogram(bins = 40) +
  theme_minimal() +
  labs(title = "Distribución del presupuesto")

ggplot(movies, aes(revenue)) +
  geom_histogram(bins = 40) +
  theme_minimal() +
  labs(title = "Distribución de los ingresos")

ggplot(movies, aes(runtime)) +
  geom_histogram(bins = 40) +
  theme_minimal() +
  labs(title = "Distribución de la duración")

```

##Tablas de Frecuencias
```{r}
# Frecuencia de géneros
movies %>%
  count(genres, sort = TRUE)

# Frecuencia de idioma original
movies %>%
  count(originalLanguage, sort = TRUE)

# Presencia de videos promocionales
movies %>%
  count(video)

# País de producción
movies %>% count(productionCountry, sort = TRUE)

# País de la compañía productora
movies %>% count(productionCompanyCountry, sort = TRUE)

# Página oficial
movies %>% 
  mutate(homePage = ifelse(is.na(homePage), "No", "Sí")) %>%
  count(homePage)

## Variables con muchas categorías
# Directores más frecuentes
movies %>% count(director, sort = TRUE) %>% head(10)

# Compañías productoras más frecuentes
movies %>% count(productionCompany, sort = TRUE) %>% head(10)

# Actores más frecuentes
movies %>%
  filter(
    !is.na(actors),
    actors != "",
    actors != "FALSE"
  ) %>%
  separate_rows(actors, sep = "\\|") %>%
  count(actors, sort = TRUE) %>%
  head(10)

```

##Ejercicio 4
##1. ¿Cuáles son las 10 películas que contaron con más presupuesto? 
---
 
 
##2.¿Cuáles son las 10 películas que más ingresos tuvieron?
```{r}
library(knitr)

movies_filtradas <- movies[!is.na(movies$revenue) & movies$revenue > 0, ]

movies_ordenadas <- movies_filtradas[
  order(movies_filtradas$revenue, decreasing = TRUE),
]

top10_ingresos <- movies_ordenadas[1:10, c("title", "revenue")]

top10_ingresos$revenue <- format(
  top10_ingresos$revenue,
  big.mark = ",",
  scientific = FALSE
)

kable(
  top10_ingresos,
  col.names = c("Película", "Ingresos"),
  caption = "Tabla 1. Las 10 películas con mayores ingresos"
)
```
Las películas con mayores ingresos suelen coincidir con producciones de alto presupuesto, aunque no necesariamente todas las películas costosas garantizan altos retornos.
 

##3. ¿Cuál es la película que más votos tuvo? 
---


##4. ¿Cuál es la peor película de acuerdo a los votos de todos los usuarios? 
```{r}
library(knitr)

movies_filtradas <- movies[
  !is.na(movies$voteAvg) & !is.na(movies$voteCount) & movies$voteCount > 0,
]

movies_ordenadas <- movies_filtradas[
  order(movies_filtradas$voteAvg),
]

peor_pelicula <- movies_ordenadas[1, c("title", "voteAvg", "voteCount")]

kable(
  peor_pelicula,
  col.names = c("Película", "Promedio de votos", "Cantidad de votos"),
  caption = "Tabla 2. Peor película según el promedio de votos de los usuarios"
)
```
Se considera la peor película aquella con menor calificación promedio y una cantidad suficiente de votos que respalde dicha evaluación. En este caso la peor película sería "The Halloween Harvest" con 1 voto de 0


##5. ¿Cuántas películas se hicieron en cada año? ¿En qué año se hicieron más películas? Haga un gráfico de barras.
```{r}
movies_per_year <- movies %>% count(releaseYear)

ggplot(movies_per_year, aes(releaseYear, n)) +
  geom_col() +
  theme_minimal() +
  labs(x = "Año", y = "Cantidad de películas")
```
```{r}
movies_per_year %>% arrange(desc(n)) %>% head(1)
```
Se observa un incremento en la producción cinematográfica en años recientes.
 

##6. ¿Cuál es el género principal de las 20 películas más recientes? ¿Cuál es el género principal que predomina en el conjunto de datos? Represéntelo usando un gráfico.
```{r}
recent_20 <- movies %>%
  arrange(desc(releaseDate)) %>%
  head(20)

recent_20 %>% count(genres, sort = TRUE)
```
```{r}
movies %>% count(genres, sort = TRUE)
```
```{r gráfico}
movies %>%
  filter(!is.na(genres)) %>%
  separate_rows(genres, sep = "\\|") %>%
  count(genres, sort = TRUE) %>%
  ggplot(aes(reorder(genres, n), n)) +
  geom_col() +
  coord_flip() +
  theme_minimal() +
  labs(
    title = "Frecuencia de géneros principales",
    x = "Género",
    y = "Cantidad de películas"
  )
```
El género drama predomina tanto en las películas recientes como en el conjunto total, lo que muestra una preferencia sostenida del público.

##6.1. ¿A qué género principal pertenecen las películas más largas?
```{r}
movies %>%
  arrange(desc(runtime)) %>%
  select(title, genres, runtime) %>%
  head(10)
```
  

### 7. ¿Las películas de qué genero principal obtuvieron mayores ganancias? 

### 8. ¿La cantidad de actores influye en los ingresos de las películas? ¿se han hecho películas con más actores en los últimos años? 

### 9. ¿Es posible que la cantidad de hombres y mujeres en el reparto influya en la popularidad y los ingresos de las películas? 

### 10. ¿Quiénes son los directores que hicieron las 20 películas mejor calificadas? 

### 11. ¿Cómo se correlacionan los presupuestos con los ingresos? ¿Los altos presupuestos significan altos ingresos? Haga los gráficos que necesite, histograma, diagrama de dispersión 

### 12. ¿Se asocian ciertos meses de lanzamiento con mejores ingresos? 

### 13. ¿En qué meses se han visto los lanzamientos con mejores ingresos?¿cuantas películas, en promedio, se han lanzado por mes? 

### 14. ¿Cómo se correlacionan las calificaciones con el éxito comercial? 

### 15. ¿La popularidad del elenco está directamente correlacionada con el éxito de taquilla? 

### 16. ¿Qué estrategias de marketing, como videos promocionales o páginas oficiales, generan mejores resultados?


