---
title: "Lab1"
author: "Adrián González"
date: "2026-02-02"
output: pdf_document
---


# Librerías

```{r}
library(tidyverse)
library(lubridate)
library(skimr)
library(ggpubr)
library(nortest)
library(tidyr)
```

# Carga de datos
```{r}
movies <- read.csv("movies_2026.csv")
```

```{r}
dim(movies)
head(movies)
```

## Resumen general

```{r}
summary(movies)
```

```{r}
skim(movies)
```


## Valores faltantes

```{r}
colSums(is.na(movies))
```

Distribución de variables cuantitativas

## Normalidad
Cuantitativas
```{r}
quant_vars <- movies %>%
  select(
    popularity,
    budget,
    revenue,
    runtime,
    genresAmount,
    productionCoAmount,
    productionCountriesAmount,
    voteCount,
    voteAvg,
    actorsPopularity,
    actorsAmount,
    castWomenAmount,
    castMenAmount,
    releaseYear
  ) %>%
  mutate(across(everything(), as.numeric))
```
```{r lilliefors}
lillie_results <- lapply(
  quant_vars,
  function(x) lillie.test(na.omit(x))$p.value
)

data.frame(
  Variable = names(lillie_results),
  P_Value = unlist(lillie_results)
)
```


## Histogramas

```{r}
ggplot(movies, aes(popularity)) +
  geom_histogram(bins = 40) +
  theme_minimal() +
  labs(title = "Distribución de la popularidad")

ggplot(movies, aes(budget)) +
  geom_histogram(bins = 40) +
  theme_minimal() +
  labs(title = "Distribución del presupuesto")

ggplot(movies, aes(revenue)) +
  geom_histogram(bins = 40) +
  theme_minimal() +
  labs(title = "Distribución de los ingresos")

ggplot(movies, aes(runtime)) +
  geom_histogram(bins = 40) +
  theme_minimal() +
  labs(title = "Distribución de la duración")

```

##Tablas de Frecuencias
```{r}
# Frecuencia de géneros
movies %>%
  count(genres, sort = TRUE)

# Frecuencia de idioma original
movies %>%
  count(originalLanguage, sort = TRUE)

# Presencia de videos promocionales
movies %>%
  count(video)

# País de producción
movies %>% count(productionCountry, sort = TRUE)

# País de la compañía productora
movies %>% count(productionCompanyCountry, sort = TRUE)

# Página oficial
movies %>% 
  mutate(homePage = ifelse(is.na(homePage), "No", "Sí")) %>%
  count(homePage)

## Variables con muchas categorías
# Directores más frecuentes
movies %>% count(director, sort = TRUE) %>% head(10)

# Compañías productoras más frecuentes
movies %>% count(productionCompany, sort = TRUE) %>% head(10)

# Actores más frecuentes
movies %>%
  filter(
    !is.na(actors),
    actors != "",
    actors != "FALSE"
  ) %>%
  separate_rows(actors, sep = "\\|") %>%
  count(actors, sort = TRUE) %>%
  head(10)

```

##Ejercicio 4
### 1. ¿Cuáles son las 10 películas que contaron con más presupuesto? 

 

### 2. ¿Cuáles son las 10 películas que más ingresos tuvieron? 

 

### 3. ¿Cuál es la película que más votos tuvo? 



### 4. ¿Cuál es la peor película de acuerdo a los votos de todos los usuarios? 

### 5. ¿Cuántas películas se hicieron en cada año? ¿En qué año se hicieron más películas? Haga un gráfico de barras.

 

### 6. ¿Cuál es el género principal de las 20 películas más recientes? ¿Cuál es el género principal que predomina en el conjunto de datos? Represéntelo usando un gráfico.
  1. ¿A qué género principal pertenecen las películas más largas? 

### 7. ¿Las películas de qué genero principal obtuvieron mayores ganancias? 

### 8. ¿La cantidad de actores influye en los ingresos de las películas? ¿se han hecho películas con más actores en los últimos años? 

### 9. ¿Es posible que la cantidad de hombres y mujeres en el reparto influya en la popularidad y los ingresos de las películas? 

### 10. ¿Quiénes son los directores que hicieron las 20 películas mejor calificadas? 

### 11. ¿Cómo se correlacionan los presupuestos con los ingresos? ¿Los altos presupuestos significan altos ingresos? Haga los gráficos que necesite, histograma, diagrama de dispersión 

### 12. ¿Se asocian ciertos meses de lanzamiento con mejores ingresos? 

### 13. ¿En qué meses se han visto los lanzamientos con mejores ingresos?¿cuantas películas, en 

promedio, se han lanzado por mes? 

### 14. ¿Cómo se correlacionan las calificaciones con el éxito comercial? 

### 15. ¿La popularidad del elenco está directamente correlacionada con el éxito de taquilla? 

### 16. ¿Qué estrategias de marketing, como videos promocionales o páginas oficiales, generan mejores resultados?


