---
title: "Lab1"
author: "Adrián González, Jose Ordoñez, "
date: "2026-02-02"
output: pdf_document
---


# Librerías

```{r}
library(tidyverse)
library(lubridate)
library(skimr)
library(ggpubr)
library(nortest)
library(tidyr)
```

# Carga de datos
```{r}
movies <- read.csv("movies_2026.csv", stringsAsFactors = FALSE)
```

```{r}
dim(movies)
head(movies)
```

## Resumen general

```{r}
summary(movies)
```

```{r}
skim(movies)
```


## Valores faltantes

```{r}
colSums(is.na(movies))
```

Distribución de variables cuantitativas

## Normalidad
Cuantitativas
```{r}
quant_vars <- movies %>%
  select(
    popularity,
    budget,
    revenue,
    runtime,
    genresAmount,
    productionCoAmount,
    productionCountriesAmount,
    voteCount,
    voteAvg,
    actorsPopularity,
    actorsAmount,
    castWomenAmount,
    castMenAmount,
    releaseYear
  ) %>%
  mutate(across(everything(), as.numeric))
```
```{r lilliefors}
lillie_results <- lapply(
  quant_vars,
  function(x) lillie.test(na.omit(x))$p.value
)

data.frame(
  Variable = names(lillie_results),
  P_Value = unlist(lillie_results)
)
```


## Histogramas

```{r}
ggplot(movies, aes(popularity)) +
  geom_histogram(bins = 40) +
  theme_minimal() +
  labs(title = "Distribución de la popularidad")

ggplot(movies, aes(budget)) +
  geom_histogram(bins = 40) +
  theme_minimal() +
  labs(title = "Distribución del presupuesto")

ggplot(movies, aes(revenue)) +
  geom_histogram(bins = 40) +
  theme_minimal() +
  labs(title = "Distribución de los ingresos")

ggplot(movies, aes(runtime)) +
  geom_histogram(bins = 40) +
  theme_minimal() +
  labs(title = "Distribución de la duración")

```

##Tablas de Frecuencias
```{r}
# Frecuencia de géneros
movies %>%
  count(genres, sort = TRUE)

# Frecuencia de idioma original
movies %>%
  count(originalLanguage, sort = TRUE)

# Presencia de videos promocionales
movies %>%
  count(video)

# País de producción
movies %>% count(productionCountry, sort = TRUE)

# País de la compañía productora
movies %>% count(productionCompanyCountry, sort = TRUE)

# Página oficial
movies %>% 
  mutate(homePage = ifelse(is.na(homePage), "No", "Sí")) %>%
  count(homePage)

## Variables con muchas categorías
# Directores más frecuentes
movies %>% count(director, sort = TRUE) %>% head(10)

# Compañías productoras más frecuentes
movies %>% count(productionCompany, sort = TRUE) %>% head(10)

# Actores más frecuentes
movies %>%
  filter(
    !is.na(actors),
    actors != "",
    actors != "FALSE"
  ) %>%
  separate_rows(actors, sep = "\\|") %>%
  count(actors, sort = TRUE) %>%
  head(10)

```

##Ejercicio 4
### 1.¿Cuáles son las 10 películas que contaron con más presupuesto? 
```{r}
top_budget <- movies[order(movies$budget, decreasing=TRUE), c("title", "budget")]

head(top_budget, n = 10)
```
Las 10 películas con más presupuesto son:
1. Pirates of the Caribbean: On Stranger Tides
2. Avengers: Age of Ultron
3. Avengers: Endgame
4. Avatar: Fire and Ash
5. Pirates of the Caribbean: At World's End
6. Justice League
7. Avengers: Infinity War
8. Superman Returns
9. Tangled
10. The Lion King
 
 
### 2.¿Cuáles son las 10 películas que más ingresos tuvieron?
```{r}
library(knitr)

movies_filtradas <- movies[!is.na(movies$revenue) & movies$revenue > 0, ]

movies_ordenadas <- movies_filtradas[
  order(movies_filtradas$revenue, decreasing = TRUE),
]

top10_ingresos <- movies_ordenadas[1:10, c("title", "revenue")]

top10_ingresos$revenue <- format(
  top10_ingresos$revenue,
  big.mark = ",",
  scientific = FALSE
)

kable(
  top10_ingresos,
  col.names = c("Película", "Ingresos"),
  caption = "Tabla 1. Las 10 películas con mayores ingresos"
)
```
Las películas con mayores ingresos suelen coincidir con producciones de alto presupuesto, aunque no necesariamente todas las películas costosas garantizan altos retornos.
 

### 3. ¿Cuál es la película que más votos tuvo? 
```{r peliculas-votos}
top_votes <- movies[order(movies$voteCount, decreasing=TRUE), c('title', 'voteCount')]

head(top_votes, n = 1)
```
La película con más votos es: Inception, con un total de 30,788 votos.


### 4. ¿Cuál es la peor película de acuerdo a los votos de todos los usuarios? 
```{r}
library(knitr)

movies_filtradas <- movies[
  !is.na(movies$voteAvg) & !is.na(movies$voteCount) & movies$voteCount > 0,
]

movies_ordenadas <- movies_filtradas[
  order(movies_filtradas$voteAvg),
]

peor_pelicula <- movies_ordenadas[1, c("title", "voteAvg", "voteCount")]

kable(
  peor_pelicula,
  col.names = c("Película", "Promedio de votos", "Cantidad de votos"),
  caption = "Tabla 2. Peor película según el promedio de votos de los usuarios"
)
```
Se considera la peor película aquella con menor calificación promedio y una cantidad suficiente de votos que respalde dicha evaluación. En este caso la peor película sería "The Halloween Harvest" con 1 voto de 0


### 5. ¿Cuántas películas se hicieron en cada año? ¿En qué año se hicieron más películas? Haga un gráfico de barras.
```{r}
movies_per_year <- movies %>% count(releaseYear)

ggplot(movies_per_year, aes(releaseYear, n)) +
  geom_col() +
  theme_minimal() +
  labs(x = "Año", y = "Cantidad de películas")
```
```{r}
movies_per_year %>% arrange(desc(n)) %>% head(1)
```
Se observa un incremento en la producción cinematográfica en años recientes.
 

### 6. ¿Cuál es el género principal de las 20 películas más recientes? ¿Cuál es el género principal que predomina en el conjunto de datos? Represéntelo usando un gráfico.
```{r}
recent_20 <- movies %>%
  arrange(desc(releaseDate)) %>%
  head(20)

recent_20 %>% count(genres, sort = TRUE)
```
```{r}
movies %>% count(genres, sort = TRUE)
```
```{r gráfico}
movies %>%
  filter(!is.na(genres)) %>%
  separate_rows(genres, sep = "\\|") %>%
  count(genres, sort = TRUE) %>%
  ggplot(aes(reorder(genres, n), n)) +
  geom_col() +
  coord_flip() +
  theme_minimal() +
  labs(
    title = "Frecuencia de géneros principales",
    x = "Género",
    y = "Cantidad de películas"
  )
```
El género drama predomina tanto en las películas recientes como en el conjunto total, lo que muestra una preferencia sostenida del público.

### 6.1. ¿A qué género principal pertenecen las películas más largas?
```{r}
movies %>%
  arrange(desc(runtime)) %>%
  select(title, genres, runtime) %>%
  head(10)
```
  

### 7. ¿Las películas de qué genero principal obtuvieron mayores ganancias? 
```{r}
library(knitr)

movies_limpio <- movies[
  !is.na(movies$genres) &
  !is.na(movies$revenue) &
  movies$revenue > 0,
]

genero_principal <- sapply(
  strsplit(movies_limpio$genres, "\\|"),
  `[`,
  1
)

movies_limpio$genero_principal <- genero_principal

ganancias_por_genero <- aggregate(
  movies_limpio$revenue,
  by = list(Genero = movies_limpio$genero_principal),
  FUN = sum
)

colnames(ganancias_por_genero)[2] <- "Ganancias_totales"

# Ordenar de mayor a menor
ganancias_por_genero <- ganancias_por_genero[
  order(ganancias_por_genero$Ganancias_totales, decreasing = TRUE),
]

kable(
  ganancias_por_genero,
  col.names = c("Género principal", "Ganancias totales"),
  caption = "Tabla 5. Ganancias totales según el género principal de las películas"
)

barplot(
  ganancias_por_genero$Ganancias_totales,
  names.arg = ganancias_por_genero$Genero,
  las = 2,                 # girar nombres de géneros
  cex.names = 0.8,         # tamaño de texto
  main = "Ganancias totales según género principal",
  xlab = "Género principal",
  ylab = "Ganancias totales (USD)",
  yaxt = "n"               # quitar eje Y automático
)

# Eje Y formateado (sin notación científica)
axis(
  side = 2,
  at = pretty(ganancias_por_genero$Ganancias_totales),
  labels = format(
    pretty(ganancias_por_genero$Ganancias_totales),
    big.mark = ",",
    scientific = FALSE
  )
)

```

### 8. ¿La cantidad de actores influye en los ingresos de las películas? ¿se han hecho películas con más actores en los últimos años? 
```{r}
library(knitr)

movies_limpio <- movies[
  !is.na(movies$actorsAmount) &
  !is.na(movies$revenue) &
  !is.na(movies$releaseYear) &
  movies$revenue > 0,
]

# Se considera un máximo razonable de 100 actores por película

movies_filtrado <- movies_limpio[
  movies_limpio$actorsAmount <= 100,
]

# Correlación de Pearson
correlacion <- cor(
  movies_filtrado$actorsAmount,
  movies_filtrado$revenue,
  method = "pearson"
)

correlacion

# Gráfico de dispersión con escala logarítmica
plot(
  movies_filtrado$actorsAmount,
  movies_filtrado$revenue,
  main = "Relación entre cantidad de actores e ingresos",
  xlab = "Cantidad de actores",
  ylab = "Ingresos (USD)",
  pch = 19,
  cex = 0.6,
  log = "y"
)

# Línea de regresión
abline(
  lm(revenue ~ actorsAmount, data = movies_filtrado),
  col = "red",
  lwd = 2
)

# Promedio de actores por año
actores_por_anio <- aggregate(
  movies_filtrado$actorsAmount,
  by = list(Año = movies_filtrado$releaseYear),
  FUN = mean
)

colnames(actores_por_anio)[2] <- "Promedio_actores"

# Ordenar por año
actores_por_anio <- actores_por_anio[
  order(actores_por_anio$Año),
]

# Gráfico de evolución temporal
plot(
  actores_por_anio$Año,
  actores_por_anio$Promedio_actores,
  type = "l",
  lwd = 2,
  main = "Evolución del promedio de actores por año",
  xlab = "Año de lanzamiento",
  ylab = "Promedio de actores"
)
```
Limitando la cantidad de actores a 100, evitando los casos extremos, la relación es de 0.3259705. Lo que indica que a mayor cantidad de actores, tienden a aumentar los ingresos,
pero la cantidad de actores NO es el factor principal que explica el ingreso.


### 9. ¿Es posible que la cantidad de hombres y mujeres en el reparto influya en la popularidad y los ingresos de las películas? 

### 10. ¿Quiénes son los directores que hicieron las 20 películas mejor calificadas? 

### 11. ¿Cómo se correlacionan los presupuestos con los ingresos? ¿Los altos presupuestos significan altos ingresos? Haga los gráficos que necesite, histograma, diagrama de dispersión 

### 12. ¿Se asocian ciertos meses de lanzamiento con mejores ingresos? 

### 13. ¿En qué meses se han visto los lanzamientos con mejores ingresos?¿cuantas películas, en promedio, se han lanzado por mes? 

### 14. ¿Cómo se correlacionan las calificaciones con el éxito comercial? 
```{r}
ggplot(movies, aes(voteAvg, revenue)) +
  geom_point(alpha = 0.4) +
  theme_minimal()
```
La correlación entre calificación y éxito comercial es débil, indicando que el gusto del público no siempre se traduce en mayores ingresos.

### 15. ¿La popularidad del elenco está directamente correlacionada con el éxito de taquilla? 
```{r actorspopularity numérico}
movies_clean <- movies %>%
  mutate(
    actorsPopularity = as.numeric(actorsPopularity)
  )
```
```{r gráfico}
ggplot(
  movies_clean %>% filter(!is.na(actorsPopularity), !is.na(revenue), revenue > 0),
  aes(actorsPopularity, revenue)
) +
  geom_point(alpha = 0.4) +
  scale_y_log10() +
  theme_minimal() +
  labs(
    title = "Popularidad del elenco vs ingresos (escala logarítmica)",
    x = "Popularidad del elenco",
    y = "Ingresos (log)"
  )
```
```{r}
cor(
  movies_clean$actorsPopularity,
  movies_clean$revenue,
  method = "spearman",
  use = "complete.obs"
)
```
El análisis de la relación entre la popularidad del elenco y los ingresos muestra una correlación de Spearman muy baja (-0.07), lo que indica que no existe una relación significativa entre ambas variables.

El gráfico de dispersión, incluso al utilizar una escala logarítmica para los ingresos, evidencia una alta dispersión de los datos y la ausencia de una tendencia clara. Esto significa que la popularidad del elenco, por sí sola, no es un factor determinante del éxito comercial de una película.

Por lo que, se concluye que el desempeño en taquilla depende de múltiples factores adicionales, como el presupuesto, el género, la estrategia de marketing y el momento de lanzamiento.


### 16. ¿Qué estrategias de marketing, como videos promocionales o páginas oficiales, generan mejores resultados?
```{r}
movies %>%
  mutate(
    video_status = case_when(
      video == TRUE  ~ "Con video",
      video == FALSE ~ "Sin video",
      is.na(video)   ~ "Información no disponible"
    ),
    hasHomepage = ifelse(is.na(homePage), "No", "Sí")
  ) %>%
  group_by(video_status, hasHomepage) %>%
  summarise(
    avg_revenue = mean(revenue, na.rm = TRUE),
    avg_popularity = mean(popularity, na.rm = TRUE),
    .groups = "drop"
  )

```
La variable que indica la presencia de videos promocionales presenta tres estados: películas con videos, sin videos y películas para las cuales la información no se encuentra disponible. Estas últimas aparecen como valores faltantes (NA) y no deben interpretarse como ausencia de videos.

Al analizar los resultados, se observa que las películas con información faltante presentan ingresos promedio elevados, lo cual se explica por la presencia de producciones antiguas o de alto impacto comercial cuyo registro de marketing no estaba disponible. Por esta razón, los valores NA se interpretan como una categoría independiente y no como una ausencia explícita de estrategias promocionales.


